【裁判字號】    92,親,106
【裁判日期】    920930
【裁判案由】    確認親子關係不存在
【裁判全文】
臺灣高雄地方法院民事判決  九十二年度親字第一○六號
    原      告  甲○○
    被      告  乙○○
右當事人間確認親子關係事件，本院判決如左：
    主      文
確認被告與原告間之親子關係不存在。
訴訟費用由被告負擔。
    事實及理由
一、原告起訴主張原告之母簡訪蘭於民國六十六年一月十二日產下原告，因不容於當
    時社會觀念，而依原告之祖母宋秋香之意，於六十六年十一月二日與被告辦理結
    婚登記，原告實非母親於婚姻關係存續中自被告受胎所生，且原告之母與被告燎
    於六十八年七月七日協議離婚。此事實原告於九十二年七月間始偶而知悉，為此
    請求確認原告與被告間之親子關係不存在等語。被告則亦表示同意原告之主張。
二、按確認法律關係之訴，非原告有即受確認而決之法律上利益者，不得提起之；確
    認證書真偽或為法律關係基礙事實存否之訴，亦同。前項確認法律關係基礎事實
    之存否之訴，以原告不能提起他訴訟者為限，新修正民事訴訟法第二百四十七條
    第一、二項定有明文。查實務上對於親子間之身分關係能否據以提起確認之訴，
    頗有爭議，並為保持身分關係之安定性而多採保留之態度，然現今社會醫學科技
    發達，父母子女之血緣關係，均可經由醫學科技之鑑定，確定其親子血緣關係，
    而民事訴訟法第二百四十七條於修正時，已擴大其適用之範圍，即法律關係基礎
    事實存否亦得提起確認之訴。則就現今醫學科技足以鑑定親子間之血緣關係、身
    分關係確定之重要性及上開民事訴訟法第二百四十七條擴大確認之訴適用範圍之
    立法意旨以觀，應有准許確認親子關係存否之訴之必要，以解決任何不明之親子
    關係，除杜爭執外，亦維持家庭間之信賴與和諧。本件原告提起確認親子關係存
    否之訴，此血緣、身份關係之存否乃親子關係之重要基礎事實，原告主觀認定其
    非被告之子，惟經登記為被告之子，致原告之身分不明確、原告私法上之親權地
    位受到不安之危險，有即受確認判決之利益。且否認子女之訴，依法限於法定父
    、母或繼承權受侵害之人始得提起，原告不能提起其他訴訟以資救濟，是原告提
    起本件確認親子關係不存在之訴，依諸上開民事訴訟法第二百四十七條之規定，
    並無不合。又人事訴訟攸關社會公益，為使人類社會生活之基本身分關係真實發
    現，故人事訴訟中採用職權探知主義，有關認諾效力之規定不適用之，是本件被
    告雖認諾原告之請求，法院仍不得逕為其敗訴之判決。
三、本件原告主張其母簡訪蘭於六十六年一月十二日產下原告，於六十六年十一月二
    日才經由他人介紹，與被告結婚，並於六十八年七月七日離婚，原告雖非母簡訪
    蘭與被告於婚姻關係存續中所生，惟仍登記為被告之婚生子女等情，已據原告提
    出戶籍謄本四件為證，且為被告所不爭執，自堪信為真實。然原告與被告前往高
    雄長庚紀念醫院進行親子鑑定結果，可以排除乙○○是甲○○的親生父親這一個
    假設，有原告所提出之該院鑑定結果報告一件附卷可稽，是被告並非原告之生父
    ，即堪認定。從而，原告訴請確認其與被告間之親子關係不存在，為有理由。
四、結論：本件原告之訴為有理由，依民事訴訟法第三百八十五條第一項前段、第七
    十八條、第八十五條第一項前段，判決如主文。
中      華      民      國    九十二    年      九      月    三十      日
                              臺灣高雄地方法院家事法庭
~B法      官  李麗珠
右正本證明與原本無異。
如不服本判決，應於送達後廿日內，向本院提出上訴狀並表明上訴理由，如於本判決
宣示後送達前提起上訴者，應於判決送達後十日內補提上訴理由書（須附繕本）。
中      華      民      國    九十二    年      九      月    三十      日
~B法院書記官  梁  竫


司法院資訊處製作；財團法人民間司法改革基金會備份。
